臺灣高等法院高雄分院刑事裁定　　　　 110年度聲字第1482號
聲　請　人
即　被　告　陳文張




選任辯護人　吳俁律師
上列聲請人即被告因違反毒品危害防制條例案件（110 年度上訴
字第443 號），聲請具保停止羈押，本院裁定如下：
    主  文
聲請駁回。
    理  由
一、聲請意旨略以：
  ㈠本件聲請人即被告陳文張（下稱被告）並無羈押原因：
  1.被告所涉之本罪輕重與否，並非執行羈押之唯一原因：
    依司法院大法官釋字第665 號解釋意旨，被告所涉本罪之輕
    重與否，並非執行羈押之唯一原因。尚須符合犯罪嫌疑重大
    、有相當理由認為有逃亡、湮滅、偽造、變造證據或勾串共
    犯或證人之虞，非予羈押，顯難進行追訴、審判或執行者，
    始得羈押之。故對於重罪案件，不應遽以「重罪常伴有逃亡
    、滅證之高度可能，係趨吉避凶、脫免刑責、不甘受罰之基
    本人性」等主觀想像因素事由推衍。本件僅以被告涉犯重罪
    ，即推認其有逃亡之虞，全未有其他事實之佐證，無疑是將
    重罪與畏罪規避執行劃上等號循環論證，變相以重罪作為羈
    押之唯一理由，顯與上開大法官解釋意旨有違，應認被告欠
    缺羈押原因。
  2.被告無逃亡或滅證、偽造、變造證據之虞：
  ⑴犯重罪而可預期受執行之刑，固係判斷被告虞逃之指標之一
    ，此為刑事訴訟法第101 條第1 項第3 款規定羈押之原因所
    在，惟基於憲法保障人身自由基本權意旨，客觀上除涉犯重
    罪且嫌疑重大外，尚須「有相當理由」之客觀情狀，致認有
    「逃亡、湮滅、偽造、變造證據」或「勾串共犯或證人」之
    虞為要件。為避免將「犯重罪」與「逃亡之虞」二獨立要件
    循環論證，本應獨立審查，避免重複評價。就此，鈞院以「
    被告涉案情節」、「原審判決刑度」、「被告對將來可能確
    定判決刑度之預期」，作為認定被告有逃亡之虞之「相當理
    由」，均屬「涉犯重罪而嫌疑重大」要件，而非「逃亡之虞
    」另一獨立要件而為審查，應非適法。
  ⑵被告受羈押已逾1 年，並無逃亡或滅證之形跡，且本案事證
    已調查完備，事實審已辯論終結，被告並無滅證、偽造、變
    造證據之可能。
  ⑶原羈押裁定認被告丟棄手機，拔除行車紀錄器等行為而有相
    當理由可認有逃亡之虞，然上開行為係於偵查初始而為，迄
    今已逾1年半，再以此作為有逃亡之虞之佐證，顯有可議。
  ㈡被告並無羈押之必要性：
    縱使被告犯罪嫌疑重大，且具有法定羈押原因，然於被告已
    坦承犯行之情形下，羈押對於促進本案訴訟程序進行之利益
    並非顯著，亦有害人權，遽予隔離社會，將使老弱婦孺之家
    屬頓失依靠，祈請鈞院准予停止羈押，改以限制住居及具保
    等羈押替代手段。
  ㈢綜上，被告並無羈押之原因及必要，爰依刑事訴訟法第107
    條、第110 條第1 項之規定，請求准予撤銷被告之羈押或准
    予以具保、限制住居等替代手段停止羈押。
二、按被告及得為其輔佐人之人或辯護人，得聲請法院撤銷羈押
    ，亦得隨時具保，向法院聲請停止羈押，刑事訴訟法第107
    條第2 項前段、第110 條第1 項分別定有明文。又羈押被告
    之目的，在於確保訴訟程序之進行、確保證據之存在及真實
    ，並確保刑罰之執行，且聲請停止羈押，除有刑事訴訟法第
    114 條各款所列情形之一不得駁回者外，被告有無羈押之必
    要或得以具保、責付、限制住居而停止羈押等節，法院自得
    就具體個案情節予以斟酌決定，如就客觀情事觀察，法院許
    可羈押之裁定在目的與手段間之衡量並無明顯違反比例原則
    情形，即無違法或不當可言。
三、經查：
  ㈠被告因涉犯修正前毒品危害防制條例第4 條第1 項、第2 項
    之運輸第一級、第二級毒品罪、懲治走私條例第2 條第1 項
    、第2 項之私運管制物品進口未遂罪，前經本院法官訊問後
    ，認其犯罪嫌疑重大，有刑事訴訟法第101 條第1 項第1 款
    及第3 款之羈押原因，非予羈押，顯難進行審判及執行，而
    有羈押之必要，裁定自110 年4 月16日起執行羈押，並先後
    於同年7 月16日、9 月16日延長羈押在案。
  ㈡被告所涉前述運輸第一級、第二級毒品、私運管制物品進口
    未遂之犯罪事實，業經被告自白不諱，且經原審法院審理後
    認定屬實，並依想像競合犯之規定，從一重論以運輸第一級
    毒品罪，判處有期徒刑9 年，併科罰金新臺幣100 萬元，足
    認被告涉犯運輸第一級毒品等罪嫌，犯罪嫌疑確屬重大。衡
    以被告所犯運輸第一級毒品罪，為法定刑死刑或無期徒刑之
    重罪，而趨吉避凶、脫免刑責、不甘受罰乃基本人性，是重
    罪本即有誘發逃亡之較高機率；被告復經原審判處有期徒刑
    9 年之重刑，被告可預期判決之刑度既重，其為規避未來確
    定後刑罰之執行，妨礙審判程序進行之可能性增加，國家刑
    罰權難以實現之危險亦較大。參酌被告於本案期間，為規避
    查緝，不斷更換所使用之手機門號，且於為警查獲後，將其
    聯繫共犯使用之手機及無線電話機均丟入海中，復將其所使
    用車號000-0000號車輛之行車紀錄器拆除及丟棄，警方並於
    執行搜索時，在上開車輛之後車廂發現大量衣物、棉被等物
    ，此經被告自承屬實（見警二卷第32頁、第43至45頁、偵三
    卷第42頁），復有相關通訊監察譯文及查獲照片在卷可稽（
    見警二卷第21頁），其意圖掩飾犯行及規避檢警查緝、法律
    制裁之心態至為明顯。再酌以被告自承先前從事跑船工作，
    熟悉海上作業，且其本案參與者為跨國運輸毒品犯罪，本案
    實際駕船出海之共犯黃勝雄亦為被告所邀集，是依被告之職
    業背景及生活環境觀之，足認被告確有逃亡之能力或管道，
    堪認有事實及相當理由足認被告有逃亡之虞，而有刑事訴訟
    法第101 條第1 項第1 款及第3 款之羈押原因存在。
  ㈢本案被告共同運輸之海洛因合計1,020 塊（淨重355,327.89
    公克），甲基安非他命合計600 包（淨重597,991 公克），
    數量極為龐大，對於社會治安及國民健康危害甚鉅，經權衡
    國家刑事司法權之有效行使、社會秩序與公共利益，及被告
    人身自由之私益、防禦權受限制之程度，本院認本件尚難以
    具保、責付、限制住居等其他方式代替羈押之執行，而有羈
    押之必要。聲請意旨執前詞陳稱被告並無逃亡之虞，且無羈
    押之必要，請求准許撤銷羈押或以具保替代羈押云云，並無
    可採。又本院並未以刑事訴訟法第101 條第1 項第2 款事由
    作為羈押被告之原因，聲請意旨陳稱被告於偵審中均自白犯
    罪，並無偽造、變造或湮滅證據之虞等語，尚與本件羈押原
    因及必要性之判斷無涉。
  ㈣至聲請意旨另稱被告罹患嚴重糖尿病、高血壓等慢性疾病，
    然被告得藉由定時服藥控制病情，且看守所內亦有相關醫護
    人員得提供適當之醫療照護，自難認被告該當刑事訴訟法第
    114 條「現罹疾病，非保外治療顯難痊癒」之要件，無從據
    以准許具保停止羈押。
四、綜上所述，本件被告羈押之原因及必要性均仍存在，尚無從
    以具保或其他強制處分方式替代羈押。聲請意旨請求撤銷羈
    押或具保停止被告之羈押，俱無理由，應予駁回。
據上論斷，應依刑事訴訟法第220 條，裁定如主文。
中    華    民    國   110    年    10    月    12    日
                  刑事第二庭  審判長法  官  孫啓強
                                    法  官  范惠瑩
                                    法  官  鄭詠仁
以上正本證明與原本無異。
如不服本裁定應於送達後5 日內向本院提出抗告狀。
中    華    民    國   110    年    10    月    12    日
                                    書記官  楊明靜